【裁判字號】    95,易,1285
【裁判日期】    951229
【裁判案由】    違反家庭暴力防治法等
【裁判全文】
臺灣彰化地方法院刑事判決              95年度易字第1285號
公  訴  人  臺灣彰化地方法院檢察署檢察官
被      告  甲○○
上列被告因違反家庭暴力防治法等案件，經檢察官提起公訴（95
年度偵字第8786號），本院判決如下：
    主  文
甲○○犯傷害直系血親尊親屬罪，處有期徒刑肆月，如易科罰金
，以新臺幣壹仟元折算壹日。
    事  實
一、(一)甲○○為乙○之長子，2人為家庭暴力防治法第3條第3款
    所稱之家庭成員關係。甲○○曾因對母親乙○施加暴力，違
    反家庭暴力防治法，經本院（93員簡字467號判決）判處拘
    役30日確定，甫於民國94年5月3日易科罰金執行完畢（不構
    成累犯）。另甲○○再度有對乙○施用暴力之情4事，經本
    院於95年2月22日以94年度家護字第907號裁定核發民事通常
    保護令，令甲○○「不得對乙○實施身體或精神上不法侵害
    之行為」，保護令之有效期間為8個月，保護令於95年3月6
    日送達予甲○○。
    (二)乙○因為甲○○幾度暴力相向，被迫搬往台北投靠其他兒
    女，95年8月28日乙○回到彰化縣埔鹽鄉○○路○段45-1號故
    居要拿衣服，甲○○明知仍在保護令有效期間內，竟因細故
    心生不滿，遂基於傷害及違反上開民事保護令之犯意，於當
    晚8時50分許，在上開住處2樓之樓梯口處，以徒手拉扯乙○
    之頭髮，搶下乙○之眼鏡，並用手抓乙○之腋下，致乙○受
    有「右腋下抓傷10X1公分」之傷害，而違反上開民事保護令
    。
二、案經乙○訴由彰化縣警察局溪湖分局報告臺灣彰化地方法院
    檢察署檢察官偵查起訴。
    理  由
一、認定事實之證據及理由：
  (一)被告承認知悉上開民事通常保護令，且案發當時確實與母親
    同在上述彰化縣埔鹽鄉○○路○段45-1號住宅內（惟否認有
    出手施暴行為，辯稱：被告當時在睡覺，不知道母親是如何
    受傷的云云）。
  (二)上述犯罪事實，業據證人即告訴人乙○於本院審理中結證：
    「（你在95年8月28日是何原因從台北到被告之住所？）我
    回去拿衣服。... （幾點回去拿？）大約晚上7、8點左右，
    他將門上鎖，我叫我媳婦開門，媳婦說我會被他打死，我叫
    孫子開門，我將門拉開上去，我要拿鑰匙開房間門，被告聽
    到我回去，就從房間到樓上，將我的眼鏡搶走，抓我的腋下
    ，打我的頭，我叫管區警員來，警員有二人到我家，將他帶
    去製作筆錄，並叫我去驗傷。.. （你兒子如何打你？）他
    以拳頭打我，拉扯我的頭髮，一直打我的頭及腋下，我的腋
    下有傷痕，先打頭，警察看我的腋下紅腫，叫我去驗傷。」
    等語屬實。
  (三)乙○之95年8月28日診斷證明書記載：「右腋下抓傷10 X 1
    公分」之傷害（95偵字第8786號卷第6頁），可證明乙○受
    傷之事實。
  (四)94年度家護字第907號民事通常保護令影本及保護令執行紀
    錄表影本（95偵字第8786號卷第16、17頁），可證明被告違
    反保護令內容之事實。
  (五)所謂「天下父母心」，若非已到忍無可忍地步，沒有一位母
    親會願意自己兒子被判刑遭受處罰，被告多次對母親施加暴
    力（彰化地檢署93偵字1130號職權不起訴案件、93員簡字第
    467號判決案件），本院二度核發保護令（92家護字594號、
    94家護字907號保護令），被告仍然一再明知故犯，母親才
    會堅持提出告訴，乙○之供述與其他證據相吻合，可信為真
    。從而被告辯稱自己當時在睡覺，不知道母親如何受傷云云
    ，應係臨訟卸責之詞，不足採信。本案事證明確，被告犯行
    洵堪認定。
三、論罪科刑之理由：
  (一)按家庭暴力防治法所稱家庭暴力，係指家庭成員間實施身體
    或精神上不法侵害之行為，家庭暴力防治法第2條第1項定有
    明文。經查，被告與告訴人乙○為母子關係（有戶籍資料附
    可證），被告拉扯母親頭髮，搶走母親眼鏡，抓傷母親腋下
    ，乃屬身體上不法侵害行為，亦屬對直系血親尊親屬之傷害
    行為。
  (二)核被告所為，係犯違反法院依家庭暴力防治法第13條第1
    款「禁止實施家庭暴力行為」之裁定，應依同法第50條第1
    款之違反保護令罪論處。刑法第280條、第277條第1項之
    傷害直系血親尊親屬罪。又刑法280條之加重其刑規定，屬
    於法定刑之延長，屬分則性質之加重。被告以一行為，同時
    觸犯上開二罪名，為想像競合犯，應依刑法第55條之規定，
    從一重論以傷害直系血親尊親屬罪論處。
  (四)量刑審酌：
    母子天倫，沒有一位母親會刻意誣陷子女，被告對母親施行
    多次家暴（彰化地檢署93偵字1130號職權不起訴案件、93
    員簡字第467號判決），乃為社會不容許之逆倫行為。被告
    身為長子，年屆36歲，目前所住房屋乃是父親之遺產，被告
    受父母恩情庇佑，得有棲身之所，竟不思回報母親，幾度暴
    力相向，迫使母親搬往台北投靠其他兒女，不敢回彰化故居
    居住。探究其原因，僅是因為父親身故之保險金分配問題，
    被告認為母親分配不公所致。然而夫妻互負扶養義務，夫死
    後留下保險金照顧妻子，本屬天經地義，被告年屆中年，有
    獨立謀生之本事，不思如何雙手打拼創造自己事業，反而與
    母親計較一點點保險金，實在是社會所不恥，更令母親傷心
    失望，且犯後毫無悔意，態度不佳，惟念其母親之傷勢輕微
    ，被告經濟能力有限，若科處太高易科罰金之徒刑，恐連帶
    影響被告家庭生活等一切情狀，量處如主文所示之刑，並諭
    知易科罰金之折算標準，以資懲儆。
四、適用法條：
  (一)刑事訴訟法第299條第1項前段。
  (二)家庭暴力防治法第50條第1款，刑法第11條前段、第277條第
    1項、第280條、第55條、第41條第1項前段。
  (三)刑法施行法第1條之1。
本案經檢察官鮑慧忠到庭執行職務。
中    華    民    國    95    年    12    月    29    日
                  刑事第一庭    審判長法官  林欽章
                                法      官  姚銘鴻
                                法      官  葉明松
以上正本證明與原本無異。
如不服本判決應於判決送達後10日內向本院提出上訴狀（須附繕
本）。
告訴人或被害人對於判決如有不服具備理由請求檢察官上訴者，
其上訴期間之計算係以檢察官收受判決正本之日期為準。
中    華    民    國    95    年    12    月    29    日
                                書  記  官  于淑真
【附錄本案論罪法條】
中華民國刑法第277條
（普通傷害罪）
傷害人之身體或健康者，處 3 年以下有期徒刑、拘役或 1 千元
以下罰金。
犯前項之罪因而致人於死者，處無期徒刑或 7 年以上有期徒刑；
致重傷者，處 3 年以上 10 年以下有期徒刑。
中華民國刑法第280條
（傷害直系血親尊親屬罪）
對於直系血親尊親屬，犯第 277 條或第 278 條之罪者，加重
其刑至二分之一。
家庭暴力防治法第50條
（違反保護令罪之處罰）
違反法院依第 13 條、第 15 條所為之下列裁定者，為本法所稱
之違反保護令罪，處 3 年以下有期徒刑、拘役或科或併科新台
幣 10 萬元以下罰金︰
一  禁止實施家庭暴力行為。
二  禁止直接或間接騷擾、接觸、通話或其他連絡行為。
三  命遷出住居所。
四  遠離住居所、工作場所、學校或其他特定場所。
五  命完成加害人處遇計畫：戒癮治療、精神治療、心理輔導或
其他治療、輔導。


司法院資訊處製作；財團法人民間司法改革基金會備份。
